臺灣新竹地方法院民事判決  
111年度再易字第5號
再審原告    倪彩緩  
訴訟代理人  黃富源  
再審被告    謝婉初  

上列當事人間請求損害賠償事件，再審原告對於民國110年8月31
日本院109年度簡上字第147號確定判決提起再審之訴，本院判決
如下：
    主  文
再審之訴駁回。
再審訴訟費用由再審原告負擔。
    理  由
壹、程序事項
一、按判決於上訴期間屆滿時確定，不得上訴之判決於宣示時確
    定，不宣示者於公告時確定，民事訴訟法第398條定有明文
    。另再審之訴，應於30日之不變期間內提起；其期間自判決
    確定時起算，判決於送達前確定者，自送達時起算，再審之
    理由知悉在後者，自知悉時起算，民事訴訟法第500條第1、
    2 項亦定有明文。本院109年度簡上字第147號確定判決（下
    稱原確定判決）係不得上訴第三審之案件，於民國110年8月
    31日宣示時即已確定，再審原告於110年9月29日對原確定判
    決提起本件再審之訴，有本院收文日期戳章可憑（卷第9頁
    ），經核未逾30日之不變期間，先予敘明。　　
二、次按再審之訴顯無再審理由者，得不經言詞辯論，以判決駁
    回之，民事訴訟法第502條第2項規定甚明。本院認本件再審
    之訴顯無再審理由（詳後述），爰不經言詞辯論而為判決。
貳、實體事項
一、再審原告主張：
㈠、再審原告所有位於新竹縣○○鄉○○街000號3樓房屋（下稱3樓房
    屋）與再審被告所有位於新竹縣○○鄉○○街000號2樓房屋（下
    稱2樓房屋）共同所有之主臥浴廁及共用浴廁之樓地板（即2
    樓房屋之樓頂與3樓房屋之地板），若有滲漏水情事，應係
    該棟房屋自83年11月26日建築完成後，迄至再審被告指發生
    漏水之107年12月1日止，合計24年來自然風化及合理使用下
    ，房子老舊、年久失修所自然造成浴廁地板防水失效之結果
    。依公寓大廈管理條例第12條規定「專有部分之共同壁及樓
    地板或其內之管線，其維修費用由該共同壁雙方或樓地板上
    下方之區分所有權人共同負擔。但修繕費係因可歸責於區分
    所有權人之事由所致者，由該區分所有權人負擔。」若浴廁
    樓地板漏水有修繕之必要，既非因可歸責於再審原告之事由
    所致，3樓浴廁修繕費用應由兩造共同負擔，且2樓室內修繕
    費用應由再審被告自行負擔。
㈡、原確定判決採取國立中央大學建築物漏水鑑定研究中心鑑定
    報告，因而判決再審原告應給付再審被告「3樓浴廁修繕至
    不漏水費用94,209元」及「2樓室內裝潢修繕費用（扣除折
    舊後）82,949元」，及命再審原告負擔訴訟費用92%（含中
    央大學鑑定費），再審原告不服。緣以：
　⒈再審原告在原確定判決第一審鑑定之前，已自行先於108年4
    月20日、108年5月20日，將3樓房屋之主臥浴廁及共用浴廁
    ，包含拆除浴缸、打掉地板磁磚、重做防水、重貼新磁磚等
    ，完成全面修繕，樓地板已不再漏水。再審被告並無再行修
    繕必要，再審被告請求「3樓浴廁修繕至不漏水費用94,209
    元」，並無理由。
　⒉既非屬可歸責於再審原告之事由致樓地板漏水，既使再審被
    告2樓室內裝潢毀損，修繕費用仍應由再審被告自行負擔。
    但再審原告願意依原確定判決賠償再審被告「2樓室內裝潢
    修繕費用（扣除折舊後）82,949元」。
　⒊再審被告於原確定判決第一審申請變更鑑定單位及自行指定
    由國立中央大學鑑定，未經再審原告同意，且非法官直接指
    定，鑑定報告對再審原告相當不公平亦無公信力。再審原告
    已先於108年4月20日、108年5月20日完成全面修繕，樓地板
    已不再漏水，鑑定人嗣後方於109年6月15日鑑定，再審原告
    不同意鑑定結果，亦不同意負擔鑑定費用。
㈣、再審聲明：⑴修繕至不漏水費用94,209元駁回。⑵願意賠償室
    内裝潢修繕費用82,949元給再審被告。⑶再審及前審訴訟費
    用由再審被告負擔。
二、再審被告：
    本件未經言詞辯論，再審被告亦無書狀為聲明或陳述。
三、按「有下列各款情形之一者，得以再審之訴對於確定終局判
    決聲明不服。但當事人已依上訴主張其事由或知其事由而不
    為主張者，不在此限：一、適用法規顯有錯誤者。二、判決
    理由與主文顯有矛盾者。三、判決法院之組織不合法者。四
    、依法律或裁判應迴避之法官參與裁判者。五、當事人於訴
    訟未經合法代理者。六、當事人知他造之住居所，指為所在
    不明而與涉訟者。但他造已承認其訴訟程序者，不在此限。
    七、參與裁判之法官關於該訴訟違背職務犯刑事上之罪者，
    或關於該訴訟違背職務受懲戒處分，足以影響原判決者。八
    、當事人之代理人或他造或其代理人關於該訴訟有刑事上應
    罰之行為，影響於判決者。九、為判決基礎之證物係偽造或
    變造者。十、證人、鑑定人、通譯、當事人或法定代理人經
    具結後，就為判決基礎之證言、鑑定、通譯或有關事項為虛
    偽陳述者。十一、為判決基礎之民事、刑事、行政訴訟判決
    及其他裁判或行政處分，依其後之確定裁判或行政處分已變
    更者。十二、當事人發現就同一訴訟標的在前已有確定判決
    或和解、調解或得使用該判決或和解、調解者。十三、當事
    人發現未經斟酌之證物或得使用該證物者。但以如經斟酌可
    受較有利益之裁判者為限。」「依第466 條不得上訴於第三
    審法院之事件，除前條規定外，其經第二審確定之判決，如
    就足影響於判決之重要證物，漏未斟酌，或當事人有正當理
    由不到場，法院為一造辯論判決者，亦得提起再審之訴。」
    民事訴訟法第496條第1項各款及第497條定有再審事由。而
    「再審之訴，應以訴狀表明下列各款事項，提出於管轄法院
    為之：一、當事人及法定代理人。二、聲明不服之判決及提
    起再審之訴之陳述。三、應於如何程度廢棄原判決及就本案
    如何判決之聲明。四、再審理由及關於再審理由並遵守不變
    期間之證據。」為提起再審必備之程式，同法第501 條第1
    項亦規定甚明。
四、經查：
㈠、再審原告於其再審訴狀並未表明再審理由屬於前引民事訴訟
    法第496條第1項哪一款或有何同法第497條規定之情事，亦
    未提出關於再審理由之證據，是再審之訴有違程式而不合法
    。
㈡、觀之再審訴狀所執理由，業經原確定判決詳為調查並敘明得
    心證之理由，略以：再審原告雖於108年4月20日及108年5月
    20日就3樓房屋之主臥浴廁及共用浴廁全面修繕，有照片、
    收據可證，然國立中央大學建築物漏水鑑定中心109年4月29
    日、109年6月15日勘驗，研判標的物之潮濕漏水現象與3樓
    浴廁間防水層及排水管有直接關係，有鑑定報告可佐，是以
    再審原告並未就漏水之3樓浴廁間防水層及排水管修繕，經
    鑑定中心以科學儀器及客觀數值鑑定，再審原告仍以個人認
    知觀感辯稱漏水極輕微，漏水係房子老舊年久失修所致云云
    ，難期其能依鑑定報告之方式修復漏水，若回復原狀由再審
    原告為之，對再審被告可能緩不濟急或不能符合再審被告之
    意願，為期合乎實際需要，並使被害人獲得更周密之保障，
    再審被告自得請求支付回復原狀所必要之費用，以代回復原
    狀，即請求修繕至不漏水費用94,209元，為有理由。再者，
    土地上之建築物或其他工作物，因設置或保管有欠缺，致損
    害他人之權利者，由工作物之所有人負賠償責任；不法毀損
    他人之物者，應向被害人賠償其物因毀損所減少之價值。而
    2樓房屋室內裝潢裝繕費用89,282元，有同上鑑定報告可佐
    ，經計算折舊後為78,999元（再加計5%營業稅後為82,949元
    ），再審被告請求再審原告給付室內裝潢裝繕費用82,949元
    亦為有理由。原確定判決並依民事訴訟法第79條諭知兩造應
    各自負擔之訴訟費用比例，此有原確定判決書在卷可參。是
    以，再審原告所執再審理由，無非係就原確定判決認定事實
    、取捨證據之職權行使再事爭執，並非原確定判決有何再審
    事由存在。
五、據上，本件再審之訴不合法且顯無理由，依民事訴訟法第50
    5條、第502條第2項、第78條，判決如主文。
中　　華　　民　　國　　111 　年　　4 　　月　　7 　　日
                  民事第二庭  審判長法  官  鄭政宗
                                    法  官  王佳惠
                                    法  官  陳麗芬
以上正本係照原本作成。
不得上訴。
中　　華　　民　　國　　111 　年　　4 　　月　　7 　　日
                                    書記官  曾煜智